【裁判字號】    97,訴,338
【裁判日期】    980625
【裁判案由】    違反森林法
【裁判全文】
臺灣臺東地方法院刑事判決              97年度訴字第338 號
公  訴  人  臺灣臺東地方法院檢察署檢察官
被      告  乙○○
上列被告因違反森林法案件，經檢察官提起公訴（97年度偵字第
2112號），本院判決如下：
    主  文
乙○○在公有山坡地內未經同意擅自占用，致生水土流失，未遂
，處有期徒刑捌月，減為有期徒刑肆月，如易科罰金，以銀元參
佰元即新臺幣玖佰元折算壹日；如附圖一所示編號乙、丙、丁、
戊部分土地（面積捌佰肆拾肆點肆貳捌平方公尺）上之工作物及
墾殖物，均沒收之。
    犯罪事實
壹、乙○○前於民國86年6 月初，因涉嫌在臺東縣太麻里鄉○○
    段1440地號（即重測後荖花段第1422地號）土地，如附圖一
    （為附圖二及附圖三重疊後繪製而成）所示編號甲部分，未
    經主管機關許可，擅自整地建造餐廳等建物，經臺灣臺東地
    方法院檢察署檢察官提起公訴，嗣經本院以其占用部分非保
    安林為由，以86年度訴字第323 號判決，諭知無罪，再經臺
    灣高等法院花蓮分院於87年5 月29日，以87年度上訴字198
    號判決駁回檢察官上訴，並確定在案。詎乙○○明知坐落於
    臺東縣太麻里鄉○○段1440地號（即重測後荖花段第1422地
    號）土地，如附圖一所示編號乙、丙、丁、戊部分，係國有
    林地，且均屬山坡地保育區用地，為山坡地保育利用條例第
    3 條第1 款規定之山坡地，依法不得擅自占用，竟意圖為自
    己不法之利益，為擴建上開餐廳等建物，自87年9 月間某日
    起，未得主管機關之同意，擅自整地鋪設水泥地面，於附圖
    一所示編號乙、丙部分搭建廚房、餐廳，於附圖一所示編號
    丁、戊部分，則各作為空地、停車場使用，共占用上開土地
    面積達844.428 平方公尺，惟未致生水土流失之結果。迄於
    92年6 月1 日，乙○○復將上開占用土地及其上之工作物等
    出租與不知情之甲○使用。嗣經行政院農業委員會林務局臺
    東林區管理處稽查、報警處理，而悉上情。
貳、案經行政院農業委員會林務局臺東林區管理處訴由臺東縣警
    察局移送臺灣臺東地方法院檢察署檢察官偵查起訴。
    理  由
甲、程序方面
一、按被告以外之人於偵查中向檢察官所為之陳述，除顯有不可
    信之情況者外，得為證據，刑事訴訟法第159 條之1 第2 項
    定有明文。查證人甲○、周香宏、張淑雅等在檢察官面前所
    為之陳述，業經具結，且自筆錄內容觀之，並無不正取供之
    情事，而無顯不可信之情況，依上開規定，自有證據能力。
二、按被告以外之人於審判外之陳述，雖不符刑事訴訟法第159
    條之1 至第159 條之4 之規定，而經當事人於審判程序同意
    作為證據，法院審酌該言詞陳述或書面陳述作成時之情況，
    認為適當者，亦得為證據。當事人、代理人或辯護人於法院
    調查證據時，知有同法第159 條第1 項不得為證據之情形，
    而未於言詞辯論終結前聲明異議者，視為有前項之同意，同
    法第159 條之5 定有明文。經查，證人甲○、翁明亮及丁○
    ○於警詢之陳述，固均屬傳聞證據，然被告於本院準備程序
    及審理期日，就該等證據之證據能力均表示沒有意見，且迄
    至本案言詞辯論終結前，對於上揭傳聞證據，亦未聲明異議
    ，本院審酌上開證人與被告間並無恩怨嫌隙，應無刻意迴護
    或誣陷被告之情事，復查無違法不當取證等瑕疵，因認以之
    作為證據均屬適當，揆諸前揭規定與說明，上開證據資料均
    具有證據能力。
乙、實體方面
壹、有罪部分
一、認定被告犯罪所憑之證據及理由
（一）被告乙○○前於86年6 月初，因涉嫌在臺東縣太麻里鄉○
      ○段1440地號（即重測後荖花段第1422地號）土地，如附
      圖一所示編號甲部分，未經主管機關許可，擅自整地建造
      餐廳等建物，經臺灣臺東地方法院檢察署檢察官提起公訴
      ，嗣經本院以其占用部分非保安林為由，以86年度訴字第
      323 號判決，諭知無罪，再經臺灣高等法院花蓮分院於87
      年5 月29日，以87年度上訴字第198 號判決駁回檢察官上
      訴，並確定在案後，為擴建上開餐廳等建物，自民國87年
      9 月間某日起，未得主管機關之同意，擅自整地鋪設水泥
      地面，於附圖一所示編號乙、丙部分搭建廚房、餐廳，於
      附圖一所示編號丁、戊部分，各作為空地、停車場使用，
      迄於92年6 月1 日，乙○○將上開占用土地及其上之工作
      物出租與不知情之甲○使用為止，共占用上開土地面積達
      844.428平方 公尺（計算式：1311.185-310.064-156.693
      ）等事實，業經被告坦承不諱，核與證人甲○於警詢、偵
      訊及本院審理時證稱：乙○○把房子租給我時，有房子完
      整的樣子，但比較簡陋，且房子四周都有圍鐵皮起來，所
      以可以當作住家，他也有在經營餐廳，招牌就叫做「擱再
      來餐廳」；他跟我說他是在法院判決之後才蓋的，但沒有
      說詳細時間；他租給我後，我沒有擴建，只有就房子的內
      部作整理而已，原來被告承租給我時，有包括餐廳及他住
      的地方，我把被告住的地方改裝成餐廳，但建物沒有往外
      再搭建，停車場的部分也無擴建，原來就是那樣子等語，
      以及證人即臺東林區管理處人員翁明亮、丁○○於警詢、
      周香宏、張淑雅於偵查中之證述相符，復有刑案現場照片
      32張、臺灣臺東地方法院檢察署96年10月26日現場履勘筆
      錄、臺東縣太麻里地政事務所中華民國96年11月6 日太地
      所測量字第0960003755號函（含附件土地複丈成果圖）、
      中華民國98年3 月26日太地所測量字第0980001155號函（
      含附件土地複丈成果圖）、中華民國98年5 月25日太地所
      測量字第0980002122號函（含附件土地複丈成果圖，即附
      圖二、三）、行政院農業委員會林務局臺東林區管理處96
      年4 月23日東授知政字第0967401293號函、96年5 月25日
      東政字第0967210884號函、96年6 月8 日東授知政字第
      0967401870號函、96年12月6 日東政字第0967212014號函
      、97年8 月18日東政字第0977104958號函、公告拆除照片
      4 張、衛星照片1 張、房屋租賃契約書、臺灣臺東地方法
      院檢察署檢察官86年度偵字第2786號起訴書、本院86年度
      訴字第323 號判決書、臺灣高等法院花蓮分院87年度上訴
      字第198 號判決書各1 份在卷可證，並經本院依職權調閱
      臺灣臺東地方法院檢察署87年度執他字第649 號執行卷宗
      全卷核閱屬實，應可信為真實。
（二）臺東縣太麻里鄉○○段1440地號（即重測後荖花段第1422
      地號）土地，地目為林，且為中華民國所有，並經行政院
      於86年7 月31日，依據山坡地保育利用條例及水土保持法
      之規定，以臺86農第30824 號函核定暨臺灣省政府於86年
      10月8 日，以86府農水字第168867 號函公告為「山坡地」
      ，此有前揭臺灣省政府86府農水字第168867號函（含附件
      ）、臺東縣太麻里地政事務所中華民國87年8 月30日太地
      所三字第1117號函（含附件，本院86年度訴字第323 號卷
      第77頁）各1 份，以及上開土地之土地登記謄本1 份（臺
      東縣警察局東警刑偵三字第0960068275號偵查卷第27頁）
      在卷可考，應可信為真實；且被告既曾因占有同一地號土
      地經檢察官提起公訴，並經審判，對上開事實，自不能諉
      為不知。
（三）又上開土地既為林地，被告又大規模整地並擴建建物，顯
      已破壞原有坡地植生，此觀之上開現場照片及土地複丈成
      果圖自明，被告亦應知之甚明。然因查無證據證明已生水
      土流失之結果，本於罪疑為輕原則，應認被告上開犯行尚
      未致生水土流失。
（四）綜上所述，被告犯行堪可認定，本案事證明確，應依法論
      科。。
二、被告辯解不採之理由
    訊據被告矢口否認有何違反水土保持法之犯行，辯稱：我於
    86年6 月初，在臺東縣太麻里鄉○○段1440地號（即重測後
    荖花段第1422地號）土地，如附圖一所示編號甲部分，整地
    建造餐廳等事實，業經臺灣高等法院花蓮分院以87年度上訴
    字第198 號判決，諭知無罪確定，足認我占用上開土地並不
    違法，亦不應再被起訴、審理云云。經查：按竊佔罪為即成
    犯，於其竊佔行為完成時犯罪即成立，以後之繼續占用乃狀
    態之繼續，而非行為之繼續，然如於竊佔後超逾原竊佔面積
    予以擴建，則構成另一新竊佔罪（最高法院97年度台上字第
    6004號判決意旨參照）。查被告於於86年6 月初，占用臺東
    縣太麻里鄉○○段1440地號（即重測後荖花段第1422地號）
    土地，如附圖一所示編號甲部分，雖經判決無罪確定在案，
    然該判決書均係以被告所占用者非保安林，而非係以被告有
    權占用上開土地為由，認定被告無罪；且被告於判決確定後
    ，逾越原占用面積，擅自占用附圖一所示編號乙、丙、丁、
    戊部分，亦經認定如前，自屬新的占用事實，揆諸上開判決
    意旨，本案占用事實非前判決之既判力所及，本院仍應依法
    審理。從而，被告上開所辯，應屬事後卸責之詞，無從採信
    。
三、新舊法比較
    查被告行為後，刑法業於94年2 月2 日修正公布，95年7 月
    1 日起施行。按「行為後法律有變更者，適用行為時之法律
    ，但行為後之法律有利於行為人者，適用最有利於行為人之
    法律」，修正後刑法第2 條第1 項定有明文。此條規定係規
    範行為後法律變更所生新舊法比較適用之準據法，本身尚無
    新舊法比較之問題，於新法施行後，應一律適用新法第2 條
    第1 項之規定，為「從舊從輕」之比較。次按本次法律變更
    ，比較時應就罪刑有關之共犯、未遂犯、想像競合犯、牽連
    犯、連續犯、結合犯，以及累犯加重、自首減輕暨其他法定
    加減原因（如身分加減）與加減例等一切情形，綜其全部罪
    刑之結果而為比較（最高法院95年度第8 次刑事庭會議決議
    參照）。茲就本案所涉法律，比較新舊法如下：
（一）被告行為後，水土保持法第32條第1 項之規定雖未經修正
      ，然該項定有罰金刑，而刑法第33條第5 款關於罰金刑最
      低金額之規定，修正前該款規定：「罰金：一元以上。」
      經依廢止前罰金罰鍰提高標準條例第1 條前段規定：「依
      法律應處罰金、罰鍰者，就其原定數額得提高為二倍至十
      倍。」將罰金刑之最低金額提高10倍，即為銀元10元，再
      以1 比3 之比例折算後，即為新臺幣30元；而依據修正後
      刑法第33條第5 款規定：「罰金：新臺幣一千元以上，以
      百元計算之。」罰金刑之最低金額為新臺幣1,000 元，足
      見法律業經變更，經比較修正前、後之結果，以修正前刑
      法之規定對於被告較為有利。
（二）刑法罰金刑之減輕，依修正後刑法第67規定，其最高度及
      最低度同減輕之，較修正前刑法第68條所定，僅減輕其最
      高度，為有利於被告，自應適用修正後之刑法。
（三）刑法關於未遂犯之規定，修正前刑法第25條規定：「已著
      手於犯罪行為之實行而不遂者，為未遂犯。未遂犯之處罰
      ，以有特別規定者，為限。」第26條前段規定：「未遂犯
      之處罰，得按既遂犯之刑減輕之。」修正後第25條規定：
      「已著手於犯罪行為之實行而不遂者，為未遂犯。未遂犯
      之處罰，以有特別規定者為限，並得按既遂犯之刑減輕之
      。」因僅有法條項次之變動，法條文字及內容均未修正，
      亦即未涉及實質內容之變更，難認法律已變更，故無比較
      適用新舊法之必要（最高法院95年度第21次刑事庭會議決
      議可資參照）。
（四）經綜合比較結果，整體適用舊法之規定對被告較為有利。
四、論罪科刑
（一）按山坡地保育利用條例係65年4 月29日公布施行，該條例
      有關保育、利用及水土保持之實施範圍，僅及於行政院依
      該條例第3 條規定公告之「山坡地」，其他高山林地、水
      庫、河川上游集水區○○道兩岸、海岸及沙灘等地區之水
      土保持工作，則不包括在內，嗣政府鑑於臺灣國土資源有
      限，地陡人稠，土質脆弱，加以山坡地過度開發利用，致
      地表沖蝕、崩塌嚴重，每逢颱風豪雨，常導致嚴重災害，
      為建立完善之水土保持法規制度，積極推動各項水土保持
      工作，發揮整體性水土保持之治本功能，乃針對經濟建設
      發展需要及水土保持發展情形，於83年5 月27日制定水土
      保持法，將所有需要實施水土保持地區作一整體之規範，
      並將山坡地保育利用條例中有關山坡地之水土保持事項一
      併納入本法之規定範圍，於第8 條第1 項第5 款明定山坡
      地之開發及堆積土石等處理、利用，應經調查規劃，依水
      土保持技術規範實施水土保持之處理與維護，該法所稱之
      山坡地，依同法第3 條第3 款規定，係指國有林事業區、
      試驗用林地、保安林地，及經中央或直轄市主管機關參照
      自然形勢、行政區域或保育、利用之需要，就標高在100
      公尺以上，或標高未滿100 公尺，而其平均坡度在百分之
      5 以上者劃定範圍，報請行政院核定公告之公、私有土地
      ，其範圍已較山坡地保育利用條例第3 條所稱之山坡地為
      廣，且該法第1 條第2 項規定：「水土保持，依本法之規
      定；本法未規定者，適用其他法律之規定」，雖山坡地保
      育利用條例第1 條亦規定：「山坡地之保育及利用，依本
      條例之規定；本條例未規定者，依其他法律之規定。」復
      於75年1 月10日修正第5 條關於山坡地保育利用之名詞定
      義規定，及於87年1 月7 日修正第34條、第35條關於罰則
      之規定，無非配合水土保持法之規定而為修正，是山坡地
      保育利用條例就一般法律例如土地法之徵收規定、刑法之
      竊盜、竊佔規定而言，係屬特別法，但就水土保持法而言
      ，自其相關之立法沿革、法律體例、立法時間及立法目的
      整體觀察結果，應認水土保持法係山坡地保育利用條例之
      特別法，倘行為人之行為，皆合於該二法律之犯罪構成要
      件，自應優先適用水土保持法。次按森林法第51條、水土
      保持法第32條等規定，就「於他人森林或林地內」、「在
      公有或私人山坡地或國、公有林區或他人私有林區內」，
      擅自墾殖、占用者，均設有刑罰罰則，考其立法意旨，均
      在為保育森林資源，維持森林植被自然原貌，維護森林資
      源永續利用，及確保水源涵養和水土保持等目的，其所保
      護之法益均為自然資源林木及水源之永續經營利用，為單
      一社會法益；就擅自占用他人土地而言，復與刑法第320
      條第2 項之竊佔罪要件相當，第以各該刑罰條文所保護者
      既為內涵相同之單一社會法益，是則一行為而該當於上揭
      森林法、水土保持法及刑法竊佔罪等相關刑罰罰則，此即
      為法規競合現象，自僅構成單純一罪，並應依法規競合吸
      收關係之法理，擇一適用水土保持法第32條規定論處（最
      高法院93年度台上字第3380號、94年度台上字第3745號及
      96年度台上字第1498號判決意旨參照）。再按在公有或私
      人山坡地或國、公有林區或他人私有林區內未經同意擅自
      墾殖、占用或從事水土保持法第8 條第1 項第2 款至第5
      款之開發、經營或使用，致生水土流失或毀損水土保持之
      處理或維護設施者，處6 個月以上5 年以下有期徒刑，得
      併科60萬元以下罰金；該項之未遂犯罰之，水土保持法第
      32條第1 項、第4 項定有明文，該條第1 項在公有或私人
      山坡地內未經同意擅自墾殖、占用或從事開發、經營或使
      用，致生水土流失或毀損水土保持之處理與維護設施罪，
      為實害犯，以發生水土流失或毀損水土保持之處理與維護
      設施之結果為必要，如已實施上開犯行，而尚未發生水土
      流失或毀損水土保持之處理與維護設施之結果者，應屬同
      條第4 項未遂犯處罰之範疇（最高法院90年度台上字第
      4325號、第5821號、91年度台上字第4284號判決意旨參照
      ）。
（二）核被告所為，係犯水土保持法第32條第4 項、第1 項之罪
      。起訴書認係犯森林法第51條第1 項之罪，應有誤會，惟
      因基本社會事實同一，爰變更起訴書所載應適用之法條。
      本件被告擅自在前開土地上整地、鋪設水泥地面及搭建建
      築物，已著手實行占用山坡地之行為，然該等行為因未致
      生水土流失，是其犯罪尚屬未遂，爰依刑法第25條第2 項
      之規定減輕其刑。
（三）爰審酌被告未經主管機關之同意，為圖經營餐廳營利，大
      規模在國有山坡地上為占用行為，破壞山坡地自然地貌，
      嗣經主管機關公告通知，迄今仍未回復原狀，所為顯非可
      取；復考量其犯後坦承大部分犯罪事實之態度、及其占用
      之時間、範圍、對山坡地水土保持造成之侵害程度等一切
      情狀，量處如主文所示之刑，以資懲儆。
（四）再按犯罪在96年4 月24日以前者，除中華民國96年罪犯減
      刑條例另有規定外，有期徒刑、拘役或罰金，減其刑期或
      金額2 分之1 ；復以，依該減刑條例應減刑之罪，未經判
      決確定者，於裁判時，減其宣告刑，並應於判決主文同時
      諭知其宣告刑及減得之刑；又犯最重本刑為5 年以下有期
      徒刑以下之刑之罪，依本條例規定減為6 月以下有期徒刑
      、拘役者，應於為減刑裁判時，併諭知易科罰金折算之標
      準，中華民國96年罪犯減刑條例第2 條第1 項第3 款、第
      7 條及第9 條分別定有明文。查本件被告所為上開犯行，
      犯罪時間係在96年4 月24日以前，合於減刑要件，復無該
      減刑條例所定不予減刑之事項，應依上開減刑條例之規定
      減刑，並諭知易科罰金之折算標準。
（五）另按刑法第41條第1 項關於易科罰金之折算標準亦經修正
      ，修正前該項前段規定：「犯最重本刑為5 年以下有期徒
      刑以下之刑之罪，而受6 個月以下有期徒刑或拘役之宣告
      ，因身體、教育、職業、家庭之關係或其他正當事由，執
      行顯有困難者，得以1 元以上3 元以下折算1 日，易科罰
      金。」依95年5 月17日刪除，並自同年7 月1 日起施行之
      前罰金罰鍰提高標準條例第2 條：「依刑法第41條易科罰
      金或第42條第2 項易服勞役者，均就其原定數額提高100
      倍折算1 日；法律所定罰金數額未依本條例提高倍數，或
      其處罰法條無罰金刑之規定者，亦同。」將易科罰金之折
      算標準提高100 倍後，易科罰金之折算標準係以銀元100
      元以上300 元以下折算1 日，經以1 比3 之比例折算後，
      即以新臺幣300 元以上900 元以下折算1 日；而修正後刑
      法第41條第1 項前段規定：「犯最重本刑為5 年以下有期
      徒刑以下之刑之罪，而受6 個月以下有期徒刑或拘役之宣
      告者，得以新臺幣1 千元、2 千元或3 千元折算1 日，易
      科罰金。」亦即易科罰金之折算標準係以新臺幣1,000 元
      、2,000元 或3,000 元折算1 日，因屬科刑規範事項之變
      更，自有比較新舊法之問題，經新舊法比較之結果，舊法
      規定之折算標準對於被告並無不利，自應依前開刑法第2
      條第1 項前段之規定，適用被告行為時之法律，而依修正
      前刑法第41條第1 項前段之規定，諭知易科罰金之折算標
      準。
（六）末按犯水土保持法第32條之罪者，其墾殖物、工作物、施
      工材料及所使用之機具沒收之，水土保持法第32條第5 項
      定有明文，惟因本條項未有「不問屬於犯人與否，沒收之
      」之明文，是其適用前提，當仍以屬於犯人所有者為限。
      經查，除證人甲○所設置之鐵欄杆、樓梯、玻璃門、鋪設
      之部分水泥地面、種植之花、樹等外，附圖一編號乙、丙
      、丁、戊部分土地上之工作物（含水泥地面）為被告所有
      ，業據被告供承在卷，復為被告犯水土保持法第32條第1
      項之罪之工作物，按諸前揭說明，自應依水土保持法第32
      條第5 項規定，宣告沒收；又證人甲○雖在上開土地上設
      置鐵欄杆、樓梯、玻璃門、鋪設部分水泥地面、種植樹、
      花等，業據證人甲○證稱在卷，然該等物品無非係在輔助
      該餐廳建物使用，應屬被告所有餐廳不動產之一部，且被
      告亦透過上開工作物及墾殖物持續占用上開土地，是上開
      物品亦應以同一理由一併宣告沒收。
貳、不另為無罪諭知部分
一、公訴意旨略以：被告乙○○明知坐落臺東縣太麻里鄉○○段
    1440地號（即重測後荖花段第1422地號）土地，如附圖一所
    示編號己部分，係國有林地，竟意圖為自己不法之利益，自
    民國87年9 月間某日起，未得主管機關之同意，擅自占用附
    圖一所示編號己部分土地，作為停車場使用，因認被告乙○
    ○涉犯森林法第51條第1 項之罪嫌。
二、按犯罪事實應依證據認定，無證據不得認定犯罪事實；不能
    證明被告犯罪者，應諭知無罪之判決，刑事訴訟法第154 條
    第2 項、第301 條第1 項分別定有明文。又事實之認定，應
    憑證據，如未能發現相當證據，或證據不足以證明，自不能
    以推測或擬制之方法，為裁判基礎；且認定不利於被告之事
    實須依積極證據，苟積極證據不足為不利於被告事實之認定
    ，即應為有利於被告之認定（最高法院40年臺上字第86號、
    30年上字第816 號判例意旨參照）。次按刑事訴訟法第161
    條規定：檢察官就被告犯罪事實，應負舉證責任，並指出證
    明之方法。因此，檢察官對於起訴之犯罪事實，應負提出證
    據及說服之實質舉證責任。倘其所提出之證據，不足為被告
    有罪之積極證明，或其闡明之證明方法，無從說服法官以形
    成被告有罪之心證，基於無罪推定之原則，自應為被告無罪
    判決之諭知（最高法院92年臺上字第128 號判例意旨參照）
    。
三、公訴意旨認被告涉有上揭罪嫌，無非係以證人甲○占有如附
    圖所示己部分土地做為停車場使用，且證人甲○證稱係向被
    告承租為其論據。
四、訊據被告乙○○堅詞否認有何違反森林法犯行，陳稱：如附
    圖一所示編號己部分，係他人出租予甲○使用，我並無占用
    之行為等語。經查：被告上開所陳，核與證人甲○於本院審
    理時證稱：我知道停車場有一部份不是被告的土地，是一位
    姓洪的人的土地；當時我承租後，發現停車場太小，人家就
    介紹姓洪的人給我，我就向洪姓的人再承租土地，變成現在
    的停車場大小，洪姓的土地大約是現在停車場的10分之6 ，
    姓洪的人告訴我他和乙○○之間土地是以一棵樹作為界限；
    我每年還是有給姓洪的人2 萬元的租金等語相符，足認並非
    憑空捏造；此外，本院復查無其他積極證據足認被告有公訴
    人所指之上揭犯行，揆諸首揭說明，本應就此部分為無罪判
    決，惟因此部分若成立犯罪，與前開有罪部分有實質上一罪
    關係，爰不另為無罪之諭知。
參、不另為免訴判決部分
一、公訴意旨另以：被告乙○○明知坐落臺東縣太麻里鄉○○段
    1440地號（即重測後荖花段第1422地號）土地，如附圖一所
    示編號甲部分，係國有林地，竟意圖為自己不法之利益，自
    民國87年9 月間某日起，未得主管機關之同意，擅自占用附
    圖一所示編號甲部分土地，作為廚房、餐廳及空地使用，因
    認被告乙○○涉犯森林法第51條第1 項之罪嫌。
二、公訴意旨認被告涉有上揭罪嫌，無非係以證人甲○占有如附
    圖所示甲部分土地做為廚房、餐廳及空地使用，且證人甲○
    證稱係向被告承租為其論據。
三、訊據被告乙○○堅詞否認有何違反森林法犯行，陳稱：如附
    圖一所示編號甲部分，業經臺灣高等法院花蓮分院以87年度
    上訴字第198 號判決，諭知無罪確定，不應再次審理等語。
四、經查：
（一）按案件曾經判決確定者，應諭知免訴之判決，刑事訴訟法
      第302 條第1 款規定甚明。次按水土保持法第32條第4 項
      、第1 項之罪，與森林法第51條第1 項之罪，均係刑法第
      320 條第2 項竊佔罪之特別規定，故水土保持法與森林法
      上開條項之犯行，亦均屬竊佔性質；又竊佔罪為即成犯，
      竊佔行為終了，犯罪即屬成立，爾後繼續使用他人林地之
      行為，無論用途為墾植或設置工作物，僅屬占有狀態之繼
      續而非行為之繼續，且此種占有繼續之狀態，如在時間上
      並無中斷，或空間上無擴大範圍，即非新的竊佔事實，而
      可另行審理。
（二）被告乙○○前於86年6 月初，占有如附圖一所示編號甲部
      分土地之行為，業經判決無罪確定在案，已如前述，被告
      既自承其係經判決確定後，於87年9 月間才「擴建」原建
      物至如附圖所示編號乙、丙、丁、戊部分，復無其他證據
      可資彈劾，足認其並非拆除原建物而重新建築；此外，復
      查無被告重新占用如附圖所示編號甲部分土地之行為，其
      原占有行為既經判決確定，揆諸上開規定，本院自不得重
      複審理，本應為免訴判決，惟因檢察官認此部分若成立犯
      罪，與前開有罪部分有實質上一罪關係，爰不另為免訴判
      決之諭知。
據上論斷，應依刑事訴訟法第299 條第1 項前段、第300 條，水
土保持法第32條第4 項、第1 項前段、第5 項，刑法第11條前段
、第2 條第1 項前段、第25條第2 項、修正前刑法第41條第1 項
前段，廢止前罰金罰鍰提高標準條例第1 條、第2 條，現行法規
所定貨幣單位折算新臺幣條例第2 條，中華民國96年罪犯減刑條
例第2 條第1 項第3 款、第7 條、第9 條，判決如主文。
本案經檢察官丙○○到庭執行職務。
中    華    民    國    98    年    6     月    25    日
                  刑事第四庭  審判長法  官 黃建都
                                    法  官 馬培基
                                    法  官 李俊彬
以上正本證明與原本無異。
如不服本判決應於收受送達後10日內向本院提出上訴書狀，並應
敘述具體理由；其未敘述上訴理由者，應於上訴期間屆滿後20日
內向本院補提理由書（均須按他造當事人之人數附繕本）。「切
勿逕送上級法院」。
                                    書記官  陳昭穎
中    華    民    國    98    年    6     月    25    日
附錄論罪科刑法條：
水土保持法第32條
在公有或私人山坡地或國、公有林區或他人私有林區內未經同意
擅自墾殖、占用或從事第8 條第1 項第2 款至第5 款之開發、經
營或使用，致生水土流失或毀損水土保持之處理與維護設施者，
處6 個月以上5 年以下有期徒刑，得併科新台幣60萬元以下罰金
。但其情節輕微，顯可憫恕者，得減輕或免除其刑。
前項情形致釀成災害者，加重其刑至2 分之1 ；因而致人於死者
，處5 年以上12年以下有期徒刑，得併科新臺幣1 百萬元以下罰
金；致重傷者，處3 年以上10年以下有期徒刑，得併科新台幣80
萬元以下罰金。
因過失犯第1 項之罪致釀成災害者，處1 年以下有期徒刑，得併
科新臺幣60萬元以下罰金。
第1 項之未遂犯罰之。
犯本條之罪者，其墾殖物、工作物、施工材料及所使用之機具沒
收之。


司法院資訊處製作；財團法人民間司法改革基金會備份。
